臺灣高雄地方法院刑事裁定　　　　　　 96年度交聲字第173號
原處分機關　交通部公路總局高雄區監理所
異　議　人　甲○○
即受處分人
上列異議人因違反道路交通管理處罰條例案件，對於交通部公路
總局高雄區監理所所為之裁決處分（處分案號：高監自裁字裁80
-BC0000000號）聲明異議，本院裁定如下：
    主  文
異議駁回。
    理  由
一、聲明異議意旨略以：受處分人即異議人甲○○於民國95年7
    月15日下午7 時42分許駕駛車牌號碼0855-HZ 號自用小客車
    行經高雄市○○路與曾子路口時，因路口燈號為大型路標阻
    擋，異議人於夜間駕駛，未能注意有燈光號誌管制，以致誤
    闖越紅燈，並無違規之故意，況且該路口係一唯一左轉路口
    ，前方小巷人車幾乎看不到，容易造成駕駛人誤判而未注意
    有燈光管制號誌，且異議人並未收受舉發違反道路交通管理
    事件通知單及違規車輛採證照片，因而逾期未繳付罰款，故
    提起本件異議。
二、按汽車駕駛人，行經有燈光號誌管制之交岔路口闖紅燈者，
    處新台幣1800元以上5400元以下罰鍰，道路交通管理處罰條
    例第53條第1 項定有明文；次按車輛面對圓形紅燈表示禁止
    通行，不得超越停止線或進入路口，道路交通標誌標線號誌
    設置規則第206 條第5 款第1 目亦有明文。又按當事人變更
    其送達之處所而不向行政機關陳明，致有應為送達之處所不
    明者，行政機關得依職權命為公示送達，行政程序法第78條
    第3 項復規定甚詳。至送達，不能依前2 條規定（行政程序
    法第72條之普通送達、第73條之補充送達及留置送達）為之
    者，得將文書寄存送達地之地方自治或警察機關，並作送達
    通知書兩份，一份黏貼於應受送達人住居所、事務所、營業
    所或其就業處所門首，另一份交由鄰居轉交或置於該送達處
    所信箱或其他適當位置，以為送達；前項情形，由郵政機關
    為送達者，得將文書寄存於送達地之郵政機關；行政程序法
    第74條第1 項、第2 項雖定有明文；然行政機關為寄存送達
    之前提，必為應受送達人仍係居住於應受送達處所，且無法
    依照上開普通、補充及留置等送達方式送達者，始能予以寄
    存送達，假若應受送達人之住所已非在該原先之應受送達處
    所，而應受送達人亦未向該管行政機關陳報變更後之應受送
    達處所，則於此情形下，行政機關應係依照前述公示送達之
    相關規定以為送達，而不能逕以寄存送達之方式為之。末按
    汽車顏色、式樣、輪胎隻數或尺寸、燃料種類、座位、噸位
    、引擎、車架、車身、使用性質或汽車所有人名稱、地址等
    如有變更，均應向公路監理機關辦理登記，道路交通安全規
    則第23條第1 項定有明文。質言之，公路監理機關就有關車
    輛監理事項係採形式要件主義，以所登記者為道路交通管理
    之準據，是公路監理機關就有關車輛監理事項（如牌照稅、
    燃料稅）及道路交通管理事件（如違反道路交通管理事件裁
    決書）自以汽車所有人向該監理機關所辦理登記之車籍地址
    為準，該所登記之車籍地址即為應受送達之處所。
三、經查：
(一)、異議人於95年7 月15日下午7 時42分許駕駛車牌號碼0855-H
    Z 號自用小客車行經高雄市○○路與曾子路口時，有駕車行
    經有燈光號誌管制之交岔路口闖紅燈之違規行為，有高雄市
    政府警察局交通大隊96年1 月24日高市警交三字第09600013
    19號函、高雄市政府警察局高市警交相字第BC0000000 號舉
    發違反道路交通管理事件通知單1 份及違規採證照片2 張附
    卷可參，異議人於前揭時地有闖紅燈之違規事實，應可認定
    。
(二)、異議人雖辯稱：該違規路口之號誌設置有被大型路標遮擋且
    該路口係一唯一左轉路口，異議人因此誤闖紅燈云云。然經
    本院前往上開路口履勘後發現：汽車駕駛人沿高鐵路北往南
    方向行駛時，最初固會因大型告示牌擋住燈光號誌而無法預
    知係一有燈光號誌設置之路口，然駛近告示牌時，北往南方
    向之燈光號誌及對向之燈光號誌均清晰可見，有本院勘驗筆
    錄及照片2 紙可稽，異議人前揭辯解，實無可採。
(三)、前開高雄市政府警察局高市警交相字第BC0000000 號舉發違
    反道路交通管理事件通知單1 份經舉發單位即高雄市政府警
    察局交通警察大隊依據道路交通管理處罰條例第7 條之2第1
    項第6 款、第2 項規定逕行舉發後，隨即根據上開自用小客
    車車籍資料上所登記之車主地址掛號郵寄送達異議人，經郵
    政機關於95年8 月10日前往投送，惟因應受送達處所查無此
    人而未送達予異議人。經查：異議人原戶籍地於高雄縣岡山
    鎮○○街170 號，但未居住該處，於95年9 月間始遷至現住
    所地，業據異議人於本院審理時陳述明確（見本院卷第29頁
    ），並有異議人遷徙紀錄查詢結果附卷可佐。足見本件違規
    通知單郵寄送達時，異議人業已變更其應受送達之處所。然
    異議人既已變更應受送達之處所，並未依照道路交通安全規
    則第23條第1 項之相關規定，向監理機關申請變更該自用小
    客車車籍資料上之車主地址，致有應為送達之處所不明之情
    形，並據前開退回之舉發通知單掛號郵件，亦得知有應為送
    達之處所不明之情事，上開舉發單位局因此依職權命為公示
    送達，於法並無違誤，異議理由尚無可採。
四、綜上所述，本件異議人於上揭時、地，駕駛車牌號碼0855-H
    Z 號自用小客車，行經有燈光號誌管制之交岔路口闖紅燈之
    違規事實，既可認定，則原處分機關據此並援引前開道路交
    通管理處罰條例第53條第1 項規定，並參酌違反道路交通管
    理事件統一裁罰標準表之相關內容，而裁處異議人罰鍰新台
    幣5400元，於法並無不當。從而，本件異議人之異議經核並
    無理由，應予駁回。
五、據上論斷，應依道路交通案件處理辦法第19條，裁定如主文
    。
中　　華　　民　　國　　96　　年　　6 　　月　　29　　日
                  交通法庭      法　官  陳宛榆
以上正本證明與原本無異。
如不服本裁定應於送達後5日內向本院提出抗告狀。
                                書記官  劉甄庭
中　　華　　民　　國　　96　　年　　7 　　月　　4 　　日
